臺灣士林地方法院刑事裁定
111年度單禁沒字第294號
聲  請  人  臺灣士林地方檢察署檢察官
被      告  楊孟達




上列聲請人因被告違反毒品危害防制條例案件（100年度毒偵字
第1123號），聲請單獨宣告沒收（111年度聲沒字第253號），本
院裁定如下：
    主  文
扣案含第二級毒品甲基安非他命成分之米黃色結晶壹袋（含無法
析離之外包裝袋壹只，驗餘淨重零點柒貳參捌公克）沒收銷燬。
    理  由
一、聲請意旨略以：臺灣士林地方檢察署100年度毒偵字第1123
    號被告楊孟達違反毒品危害防制條例案件，業經不起訴處分
    確定，惟扣案米黃色結晶1袋（驗餘淨重0.7238公克）含第
    二級毒品甲基安非他命成分，屬第二級毒品，係屬違禁物，
    爰依刑法第38條第1項第1款、第2項、第40條第2項、毒品危
    害防制條例第18條第1項前段規定聲請宣告沒收銷燬之等語
    。
二、按沒收、非拘束人身自由之保安處分適用裁判時之法律；本
    法總則於其他法律有刑罰、保安處分或沒收之規定者，亦適
    用之。但其他法律有特別規定者，不在此限，104年12月30
    日修正公布、105年7月1日施行之刑法第2條第2項、第11條
    分別定有明文。而修正後刑法第2 條第2 項規定係規範行為
    後沒收法律變更所生新舊法律比較適用之準據法，本身尚無
    新舊法比較之問題，於新法施行後，一律依新法第2條第2 
    項規定，逕適用裁判時之法律。本次刑法既已整體、全盤修
    正沒收章節，基於後法優於前法之原則，有關沒收實體法之
    規定，原應回歸刑法一體適用，不再適用早於本次刑法修正
    施行日前所制定之其他法律關於沒收實體之規定，此觀刑法
    施行法第10條之3第2項所定「105年7月1日前施行之其他法
    律關於沒收、追徵、追繳、抵償之規定，不再適用」即明。
    次按查獲之第一、二級毒品及專供製造或施用第一、二級毒
    品之器具，不問屬於犯罪行為人與否，均沒收銷燬之，105
    年6月22日修正公布、與前揭修正後刑法同於105年7月1日施
    行之毒品危害防制條例第18條第1項前段亦有明定。參諸毒
    品危害防制條例第18條第1項修正理由記載：「為因應中華
    民國刑法施行法第10條之3第2項之規定，相關特別法將於中
    華民國刑法沒收章施行之日（即105年7月1日）失效。然本
    條沒收對象為不問屬於犯人與否，其範圍比刑法沒收章大，
    且犯罪工具為『應』沒收，為防制毒品之需要，有於105年7月
    1日繼續適用之必要，爰修正原條文第1項文字，使相關毒品
    與器具不問是否屬於犯罪行為人所有，均應沒收銷燬，以杜
    毒品犯罪」，可見毒品危害防制條例第18條第1項乃係因應
    刑法沒收章節施行後所為之修正，為刑法之特別規定，基於
    特別法優於普通法原則，自應優先適用修正後毒品危害防制
    條例第18條第1項之規定。再按違禁物或專科沒收之物得單
    獨宣告沒收，此為刑法第40條第2項所明定。復按甲基安非
    他命為毒品危害防制條例第2條第2項第2款所定之第二級毒
    品，依同條例第11條第1項、第2項規定，均不得持有，屬違
    禁物甚明。另毒品危害防制條例第18條第1項規定得諭知沒
    收並銷燬者，以查獲之毒品及專供製造或施用毒品之器具為
    限，固不及於毒品之外包裝，惟若外包裝與沾附之毒品無法
    析離，自應將外包裝併該毒品諭知沒收並銷燬之；又鑑定機
    關鑑定毒品時，一般係以傾倒之方式，將包裝袋內之毒品倒
    出與包裝袋分離而稱重，必要時亦會輔以刮杓取出袋內粉末
    ，然無論依何種方式分離，包裝袋內均會有極微量毒品殘留
    。
三、經查，被告前因施用毒品案件，經本院以100年度毒聲字第1
    83號裁定令入勒戒處所觀察、勒戒，嗣因無繼續施用毒品傾
    向而經臺灣士林地方檢察署檢察官以100年度毒偵字第1123
    號為不起訴處分確定，有上開不起訴處分書及臺灣高等法院
    被告前案紀錄表各1份在卷可參（見臺灣士林地方檢察署100
    年度毒偵字第1123號卷第22頁至第23頁、本院卷第7頁至第2
    7頁）。惟扣案之米黃色結晶1袋（淨重0.7240公克，取樣0.
    0002公克檢驗，驗餘淨重0.7238公克），經交通部民用航空
    局航空醫務中心以氣相層析質譜儀（GC/MS）法為鑑定後，
    檢出第二級毒品甲基安非他命成分，此有交通部民用航空局
    航空醫務中心100年4月27日航藥鑑字第0000000號毒品成分
    鑑定書在卷足參（見臺灣士林地方檢察署100年度偵字第469
    0號卷第50頁），足證扣案之米黃色結晶1袋，確含有第二級
    毒品甲基安非他命成分，係屬毒品危害防制條例第2條第2項
    第2款所稱之第二級毒品無訛，依同條例第11條第2項之規定
    ，不得持有，揆諸前開說明，屬違禁物，不問屬於犯人與否
    ，應予宣告沒收銷燬之。另鑑驗耗損部分，因已用罄滅失，
    爰不併為宣告沒收銷燬。至包裝上開米黃色結晶1袋之外包
    裝袋，以目前採行之鑑驗方式，包裝袋內仍會殘留微量毒品
    ，無法將之完全析離，故應與所盛裝之第二級毒品併沒收銷
    燬之。
四、依刑事訴訟法第455條之36第2項，刑法第40條第2項，毒品
    危害防制條例第18條第1項前段，裁定如主文。
中　　華　　民　　國　　111 　年　　7 　　月　　25　　日
                  刑事第七庭  法  官  李昭然
以上正本證明與原本無異。　　　　　　　　　
如不服本裁定，應於送達後5日內向本院提出抗告狀。
                              書記官  林盈均
中　　華　　民　　國　　111 　年　　7 　　月　　29　　日